臺灣板橋地方法院民事裁定　　　　　 100年度消債聲字第16號
聲　請　人
即　債務人　魯妍辰原名吳美英.
代　理　人　謝杏奇律師
上列當事人聲請消費者債務清理事件，本院裁定如下：
    主    文
債務人魯妍辰不免責。
    理    由
一、按債務人有下列各款情形之一者，法院應為不免責之裁定，
    但債務人證明經普通債權人全體同意者，不在此限：一於七
    年內曾依破產法或本條例規定受免責；二隱匿、毀損應屬清
    算財團之財產，或為其他不利於債權人之處分；三捏造債務
    或承認不真實之債務；四因浪費、賭博或其他投機行為，致
    財產顯然減少或負擔過重之債務，而生開始清算之原因；五
    於清算聲請前一年內，已有清算之原因，而隱瞞其事實，使
    他人與之為交易致生損害；六明知已有清算原因之事實，非
    基於本人之義務，而以特別利於債權人中之一人或數人為目
    的，提供擔保或消滅債務；七隱匿、毀棄、偽造或變造帳簿
    或其他會計文件之全部或一部，致其財產之狀況不真確；八
    故意於財產及收入狀況說明書為不實之記載，或有其他故意
    違反本條例所定義務之行為，消費者債務清理條例第134 條
    定有明文。
二、本件聲請人即債務人魯妍辰聲請消費者債務清理事件，前經
    本院以98年度消債更字第631 號裁定開始更生程序，並經本
    院以98年度司執消債更字第759 號裁定認可更生方案，嗣經
    本院司法事務官於民國99年2月22日依消債條例第60條第1項
    規定通知債權人書面表決，除債權人長鑫資產管理股份有限
    公司未表示意見視為同意外，其餘債權人均不同意債務人所
    提更生方案，且因該更生方案債權人之受償成數僅13.77％
    ，債務人又未提出有固定收入之證明，致不符合消債條例第
    64條得由法院逕以裁定認可更生方案之要件，再者，債務人
    名下僅有西元1993年出廠之自用小客車一輛，堪認債務人之
    財產，顯不敷清算程序費用，本院遂於99年8 月23日以99年
    度消債清字第133 號裁定開始清算程序，並同時終止清算程
    序。上開終止清算程序部分因復未經抗告而確定。債務人爰
    以其並無消債條例第134條不免責事由，依同條例第132條規
    定，聲請裁定免除債務。經本院依職權函知債權人就本院應
    否裁定免除債務人債務陳述意見結果，除債權人匯誠第一資
    產管理股份有限公司、長鑫資產管理股份有限公司未表示意
    見外，其餘債權人或提出消費明細內容，並均具狀表明不同
    意債務人免責，其理由各如下：
  (一)債權人台新國際商業銀行股份有限公司（下稱台新銀行）表
    示：債務人於94年3月9日餘額代償友邦信用卡股份有限公司
    債務新臺幣（下同）150,000 元、同年4月1日於嘉鵬輪胎行
    消費9,600 元、同年4月2日於橡木桶洋酒股份有限公司消費
    2,051元、同年月3 日於皇族皮鞋新生店消費5,500元、同年
    月4 日於ACDELCO快速保養中心消費1,100元、同年月16日於
    詠泰汽車有限公司消費7,371 元等，顯逾越一般人通常生活
    必要支出，難謂非屬奢侈行為，故應不予免責等語。
  (二)債權人大眾商業銀行股份有限公司（下稱大眾銀行）表示：
    債務人使用信用卡於93年12月消費40,520元、94年1 月消費
    40,108元、同年2月消費22,291元、同年3月消費13,819元等
    ，觀其消費性質屬於非一般通常生活之必要費用，逾越可得
    支配所得，然債務人確以信用卡、現金卡借款方式使債務高
    達4,180,000 元，足徵其自陷於清償能力不足，未撙節開支
    ，而有浪費、賭博或其他投機行為，致財產顯然減少或負擔
    過重之債務之不免責事由等語。
  (三)依債權人台北富邦商業銀行股份有限公司（下稱台北富邦銀
    行）表示：債務人係小康之受薪階級，於93年2 月向債權人
    申辦信用貸款，顯見其財務狀況已未臻健全，日後倘以信用
    卡、現金卡提領現金或再為申辦貸款，即未撙節開支，而有
    投機取巧之嫌。另審諸債務人消費明細，亦有浪費、賭博或
    其他投機行為，致財產顯然減少或負擔過重之債務等情，故
    應不予免責等語。
  (四)債權人富全國際資產管理股份有限公司（下稱富全國際資產
    ）表示：債務人為滿足物慾任意擴充信用，所受之不利益若
    允許其利用本程序而免去清償之責，主觀上不僅損害債權人
    之權利，客觀上亦與公平正義原則有違，故應不予免責等語
    。
  (五)債權人國泰世華商業銀行股份有限公司（下稱國泰世華銀行
    ）表示：由債務人信用卡消費明細可知，債務人於93年12月
    共消費8,125元、94年1 月共消費25,961元、94年2月共消費
    13,635元等。以93年、94年度臺灣省個人最低生活費用標準
    8,529元、8,770元觀之，債務人之消費行為已超過合理之支
    出範圍。且其消費項目多是「卡多摩嬰童館、東森購物、香
    港商捷領有限公司」等非維持生活必要之支出，又有大筆通
    信貸款，核其貸款後仍不知節制消費，顯有浪費、賭博或其
    他投機行為，致財產顯然減少或負擔過重之債務之不免責事
    由等語。
三、經查，
  (一)查債務人於本件更生執行程序中，陳報其名下僅有1 台自用
    小客車，自97年12月1日自99年1月21日每月固定收入為16,8
    00元（含中低收入身心障礙生活補助金4,000 元、中低收入
    兒童少年生活扶助費1,400 元），每月必要支出為房屋租金
    6,000元、小孩學費3,000元、雜項及膳食費7,200 元，共計
    16,200 元等情，有99年1月21日執行筆錄附於本院98年度司
    執消債更字第759 號卷可稽。惟依債權人所提債務人之消費
    明細，債務人曾於94年3月9日申請餘額代償永邦信用卡股份
    有限公司欠款150,000元；向台北富邦銀行申請46,000 元之
    信用貸款；於94年1月3日向國泰世華銀行申請泰有錢信用卡
    通信貸款300,000 元等情，是其支出已明顯逾越斯時家庭日
    常生活必要之支出金額，較之93年度、94年度臺灣省歷年最
    低生活費8,529元、8,770元，核屬偏高，有國泰世華銀行所
    提歷年最低生活費一覽表附卷可稽（見本院卷第39頁）。
  (二)復查，依各債權人所提債務人持卡消費明細內容，債務人使
    用台新銀行信用卡於94年4月2日、同年月17日、同年月29日
    、同年5月20日於橡木桶洋酒股份有限公司密集刷卡消費2,0
    51元、1,413元、1,939元、1,413 元不等，94年4月1日於嘉
    鵬輪胎行刷卡消費5,500元、同年月3日於皇族皮鞋新生店刷
    卡消費5,500元、同年月4 日於ACDELCO快速保養中心刷卡消
    費1,100元、同年月5 日於優翰資訊有限公司刷卡消費2,090
    元，94年4月1日及16日於詠泰汽車有限公司刷卡消費1,050
    元及7,371 元；使用大眾銀行信用卡於93年12月20日刷卡消
    費12,900元、同年12月24日至94年1 月21日期間於東森得易
    購刷卡分期消費788元至1,400元不等、93年12月24日於長興
    自行車精品百貨刷卡消費4,800元，93年12月28日、94年1月
    12日、同年1月26日、同年1月27日、同年2月4日分別在橡木
    桶洋酒股份有限公司刷卡消費1,647 元、2,010元、1,446元
    、1,365元、988元，93年12月29日於海揚體育用品社刷卡消
    費3,120元、94年1月3日於燦坤3C花蓮旗艦店刷卡消費1,350
    元、同年月4日於台灣泰一電器新莊鴻金寶店刷卡消費1,447
    元、同年1月7日於特力翠豐股份有限公司刷卡消費5,417 元
    、同年1 月16日及17日於萬岳運動用品文化店分別刷卡消費
    2,470元及2,010元、同年月25日於燦坤實業股份有限公司刷
    卡消費1,740元、同年月30日於燦坤3C泰山店刷卡消費5,439
    元、同年2月14日於嘉鵬輪胎行刷卡消費1,800元、同年月11
    日於TESCO特易購刷卡消費計4,025元、同年月17日於屈臣氏
    富國分公司刷卡消費1,988 元、同年月27日及28日於遠東百
    貨股份有限公司分別刷卡消費2,037元及2,265元、同年3 月
    23日於寶宏眼鏡行刷卡消費6,700 元；使用國泰世華銀行信
    用卡於93年12月13日在卡多摩嬰童館新莊店刷卡消費2,259
    元、94年1月11日在屈臣氏富國分公司刷卡消費2,736元、同
    年月12日及17日在萬岳運動用品文化店分別刷卡消費2,140
    元及2,090元、同年月27日在家樂福花蓮店刷卡消費2,651元
    、同年月31日在小小衣窩童裝精品刷卡消費5,682 元等，上
    開顯非生活必需之花費，且該等金額均屬非低；再以該等消
    費明細復可知聲請人於為該等消費時亦同時有預借現金之事
    實，顯見聲請人所為該等消費已非一般正常人之生活所需，
    更已逾其自身為低收入戶之經濟能力可負擔之範圍，其消費
    目的洵屬可議。揆諸消費者債務清理條例第132 條之立法目
    的，乃在於避免因一時陷於經濟困難者喪失繼續生活之意志
    與希望，而賦予其經濟上重建更生之機會，然並非保障生活
    奢侈之人能夠藉此制度免除積欠之債務，且債務人於償債期
    間，為求債務之順利清償，本應忍受較其原本生活水準、甚
    至較一般社會大眾之生活水準，更為節儉、清貧之生活，此
    不僅為一般社會觀念所知悉，更為債務人於借貸之初即能預
    期。本件聲請人不思及此，不僅屢從事其經濟狀況顯不相當
    之消費行為，尚希冀清算免責以免除一切債務，殊與消費者
    債務清理條例之立法目的相違。故各債權銀行陳稱債務人有
    奢侈浪費情事，應認可採。
四、綜上所述，本院認債務人有消債條例第134條第4款所稱：浪
    費或其他投機行為，致財產顯然減少或負擔過重之債務此不
    免責事由之事實，依照首揭說明，本件債務人不得免責，爰
    裁定如主文。
中    華    民    國    100    年    3    月    28    日
                  民事第二庭    法  官  吳振富
以上正本證明與原本無異。
如不服本裁定，應於裁定送達後10日內，以書狀向本院提出抗告
，並繳納抗告費新臺幣1千元。
中    華    民    國    100    年    3    月    28    日
                                書記官  江文彬